【裁判字號】    88,訴,592
【裁判日期】    890229
【裁判案由】    偽造文書等
【裁判全文】
臺灣桃園地方法院刑事判決                      八十八年度訴字第五九二號
    公  訴  人  臺灣桃園地方法院檢察署檢察官
    被      告  丙○○
    選任辯護人  甲○○
右列被告因偽造文書等案件，經檢察官提起公訴（八十七年度偵字第一七二五七號）
，本院判決如左：
    主  文
丙○○行使偽造私文書，足以生損害於公眾及他人，處有期徒刑肆月。緩刑參年。扣
案之偽造編號ＱＮ00000000號（原為ＱＮ00000000號）、ＱＮ00
000000號（原為ＱＮ00000000號）之統一發票貳張，均沒收。
    事  實
一、丙○○無犯罪前科，明知其於民國八十七年十月間，在桃園縣中壢市新民市場拾
    得之中壢市○○路○段五五號壢聯社製發之七、八月份ＱＮ00000000號
    及ＱＮ00000000號二紙統一發票係未中獎之統一發票，竟基於行使偽造
    私文書之犯意，於八十七年十月間拾得之日起至同年十一月十五日晚上十時許止
    間某一時段（起訴書誤載為八十七年十月初），在桃園縣中壢市○○里○○鄰○
    ○街六九號住處，以不詳之方式，將前開拾得之未中獎之ＱＮ00000000
    號統一發票之第四、第七、第八之數字「３」、「９」、「６」塗改為「５」、
    「８」、「０」，而偽造成當月份可領取三獎之中獎金額新臺幣（下同）一萬元
    之中獎統一發票號碼ＱＮ00000000號，將ＱＮ00000000號統一
    發票之第一、第二、第四、第五、第七、第八之數字「１」、「３」、「３」、
    「９」、「０」、「１」，塗改為「３」、「６」、「５」、「８」、「８」、
    「０」，而偽造成當月份可領取頭獎之中獎金額二十萬元之中獎統一發票號碼Ｑ
    Ｎ00000000號，嗣即基於意圖為自己不法所有之犯意，而於八十七年十
    一月十五日晚上十時許，在上址住處附近，將前開二紙偽造之統一發票交予不知
    情之乙○○，委託乙○○代為兌領獎金，於八十七年十一月十六日下午三時許，
    乙○○持該二紙偽造之統一發票前往桃園縣桃園市○○路五八號臺灣省合作金庫
    桃園支庫向該合作金庫行員周啟暐行使領取獎金，幸該行員周啟暐發覺有異打電
    話向稅捐稽徵處查證後立即報警處理，因而查獲上情，並扣得該二張偽造為中獎
    之ＱＮ00000000號、ＱＮ00000000號統一發票二張，丙○○始
    未得逞。
二、案經桃園縣警察局桃園分局報請台灣桃園地方法院檢察署檢察官偵查起訴。
    理  由
一、訊據被告丙○○固不否認將上開二張偽造之統一發票交予證人乙○○代為兌領獎
    金，惟矢口否認有偽造統一發票之犯行，辯稱「：那二張統一發票是我在中壢市
    場撿到的，在家裏對獎發現中獎就打電話給乙○○，請他幫我兌領獎金，我撿到
    時發票髒髒的，沒注意號碼被變造：」等語，經查扣案之二紙統一發票經送鑑定
    結果，ＱＮ00000000號係由ＱＮ00000000號塗改而成，ＱＮ0
    0000000號則係由ＱＮ00000000號塗改而成，有八十八年八月三
    十一日（八八）綱得字第一一五二四號憲兵司令部刑事鑑識中心鑑驗通知書一紙
    在卷足稽，而經本院當庭以肉眼勘驗結果ＱＮ00000000號統一發票之第
    四、第七、第八數字「５」、「８」、「０」清晰可見其經黑色墨水勾描之痕跡
    ，ＱＮ00000000號統一發票之第一、第四、第八數字「３」、「５」、
    「０」亦清晰可見其經黑色墨水勾描之痕跡，此亦有ＱＮ00000000號、
    ＱＮ00000000號統一發票二張附卷可稽，且證人周啟暐於八十七年十一
    月十六日警訊時證述「：今乙○○持該二張均為壢聯社開出之ＱＮ000000
    00號、ＱＮ00000000號統一發票前來兌換時，我一看該二組號碼部分
    有明顯塗改痕跡：」等詞，證人乙○○於八十七年十一月十六日警訊、偵查中亦
    證述「：我看該二張變造發票時有發現該二張發票上的號碼數字有變過的樣子。
    我不理會也沒有追問做查證，我就到銀行領錢：」、「：有覺得數字怪怪，但因
    工作忙未加多想就去領：：」等語，且該二張統一發票果係真由他人所偽造，則
    偽造者當會妥善保管以防止他人發現，被告猶辯稱該二張統一發票是在中壢市拾
    獲，撿到時發票髒髒的，沒注意號碼被變造云云，顯無可採，事證明確，被告犯
    行足堪認定。
二、按統一發票使用辦法係財政部依營業稅法第三十二條第三項規定訂定，營業人開
    立統一發票時應載明交易日期、品名、數量、單價、金額、銷售額等資料，其係
    營業人銷售貨物或勞務時計算稅額使用之憑證並作為銀貨兩訖即為收據之作用，
    性質上為營業人依法製作之私文書。雖統一發票背面製有給獎辦法，惟僅係財政
    部依營業稅法第五十八條之規定所制定，用以獎勵貨物或勞務之買受人收執統一
    發票之用意耳，以防杜營業人漏稅。此項附屬之給獎辦法並不改統一發票為私文
    書之性質。未中獎之統一發票仍不失為營業人為銷售貨物或勞務所製作之私文書
    ，並不因未中獎而有所軒輊。故偽造未中獎之統一發票號碼，使與中獎號碼相同
    ，核屬有創設得兌獎之統一發票之行為，嗣又持以向國庫兌付獎金，足以生損害
    於國庫，自係偽造私文書，其進而持以行使，自應構成行使偽造私文書罪（最高
    法院六十三年十一月五日第四次刑庭總會決議參照）。核被告所為係犯刑法第二
    百十六條、第二百十條之行使偽造私文書罪、第三百三十九條第一項、第三項詐
    欺取財未遂罪。被告將前開偽造之統一發票交由不知情之證人乙○○前往台灣省
    合作金庫桃園支庫兌領獎金，為間接正犯，被告偽造私文書之低度行為為行使偽
    造私文書之高度行為所吸收，不另論罪，又被告所犯上開罪行即行使偽造私文書
    罪與詐欺取財未遂罪間，具有方法結果之牽連犯關係，應依刑法第五十五條之規
    定，從較重之行使偽造私文書罪處斷。爰審酌被告前未有前科，素行良好（台灣
    桃園地方法院檢察署刑案資料查註紀錄表、本院被告全國前案紀錄表及臺灣高等
    法院檢察署刑案紀錄簡覆表一紙在卷可稽）、原籍印尼，八十三月十三日與中華
    民國國民陳騰富結婚始來台定居、被告犯罪之動機、目的、手段、犯罪所生之損
    害及犯罪後態度等一切情狀，量處如主文所示之刑，又被告前未曾受有期徒刑以
    上刑之宣告，有台灣桃園地方法院檢察署刑案資料查註紀錄表、本院被告全國前
    案紀錄表及臺灣高等法院檢察署刑紀錄簡覆表各一紙附卷可稽，其經此教訓後，
    應知警惕，而無再犯之虞，本院認以暫不執行刑罰為適當，併予諭知緩刑三年，
    以啟自新。至前開之偽造編號ＱＮ00000000號（原為ＱＮ000000
    00號）、ＱＮ00000000號（原為ＱＮ00000000號）之統一發
    票二張，係被告所有，且係供犯罪所用之物，依刑法第三十八條第一項第二款規
    定宣告沒收。
據上論斷，應依刑事訴訟法第二百九十九條第一項前段，刑法第二百十條、第二百十
六條、第三百三十九條第一項、第三項、第五十五條、第七十四條第一款、第三十八
條第一項第二款，罰金罰鍰提高標準條例第一條前段，判決如主文。
本案經檢察官呂寧莉到庭執行職務。
中      華      民      國    八十九    年      二      月    二十九    日
                                臺灣桃園地方法院刑事第一庭
                                    法  官  林  婷  立
右正本證明與原本無異。
如不服本判決，應於判決送達後十日內向本院提出上訴狀( 應附繕本 )，上訴於
臺灣高等法院。
                                    書記官  徐  永  本
中        華        民        國    八十九    年    三    月     六     日
附論罪科刑依據之法條：
刑法第二百十六條
行使第二百十條至第二百十五條之文書者，依偽造、變造文書或登載不實事項或使登
載不實事項之規定處斷。
刑法第二百十條
偽造、變造私文書，足以生損害於公眾或他人者，處五年以下有期徒刑。
刑法第三百三十九條：第三百三十九條
刑法第三百三十九條第一項：
意圖為自己或第三人不法之所有，以詐術使人將本人或第三人之物交付者，處五年以
下有期徒刑、拘役或科或併科一千元（己提高十倍為一萬元）以下罰金。
以前項方法得財產上不法之利益或使第三人得之者，亦同。
前二項之未遂犯罰之。


司法院資訊處製作；財團法人民間司法改革基金會備份。
